臺灣高雄地方法院民事裁定
110年度消債更字第158號
聲  請  人  馮建仁  
0000000000000000

代  理  人  林易玫律師
上列當事人因消費者債務清理事件聲請更生，本院裁定如下：
    主  文
聲請人馮建仁自中華民國一一○年十月六日下午四時起開始更生
程序。
命司法事務官進行本件更生程序。
    理  由
一、聲請意旨略以：伊有不能清償債務情事，前向永豐銀行聲請
    前置協商，惟協商不成立。伊又未經法院裁定開始清算程序
    或宣告破產，爰聲請更生等語。
二、按債務人不能清償債務或有不能清償之虞者，得依本條例所
    定更生或清算程序，清理其債務；債務人無擔保或無優先權
    之本金及利息債務總額未逾新臺幣（下同）12,000,000元者
    ，於法院裁定開始清算程序或宣告破產前，得向法院聲請更
    生；法院開始更生程序之裁定，應載明其年、月、日、時，
    並即時發生效力；法院開始更生或清算程序後，得命司法事
    務官進行更生或清算程序，必要時得選任律師、會計師或其
    他適當之自然人或法人1人為監督人或管理人，消費者債務
    清理條例（下稱消債條例）第3條、第16條第1項、第42條第
    1項、第45條第1項分別定有明文。
三、經查：
  ㈠聲請人前向永豐銀行聲請前置協商，惟於民國97年9月11日協
    商不成立，復於110年5月19日提出債權人清冊，向本院聲請
    調解債務清償方案，經本院110年度司消債調字第261號受理
    ，因曾前置協商不成立，已符合本條例第151條前置調解之
    規定，且已具狀表示欲聲請更生程序，而視其調解之聲請為
    更生程序之聲請等情，業經本院依職權調閱上開調解卷宗核
    閱無訛，並有永豐銀行陳報狀（本院110年度消債更字第158
    號卷(下稱卷)第25至30頁）在卷可考，堪信為真實。
  ㈡聲請人於107年度至109年度均未申報所得，名下無財產，110
    年4月29日查詢時勞工保險投保在大高雄餐飲業職業工會於1
    08年1月1日投保薪資調為25,200元加保中；又聲請人自陳自
    98年開始即與配偶一起承租騎樓擺攤販賣動物雞蛋糕，目前
    以月租4,000元承租在高雄市○○區○○○街000號騎樓，製作原
    料麵糊每天向朋友張銘宏叫貨，另需支出瓦斯費、紙袋及口
    罩等費用為成本，以110年5月之營收記帳為例，收入59,315
    元，扣除成本支出32,390元，淨利為26,925元，平均聲請人
    與配偶孫芯綾即張金香各為13,463元，每月收入都差不多如
    此，惟冬天即12月、1、2月的營收大多比夏天多2,000元至3
    ,000元左右即淨利有3萬元，所以聲請人與配偶各收入約15,
    000元，108年5月迄今平均每月收入約14,000元【計算式：
    （13,000＋15,000）÷2＝14,000】，前於110年6月4日由配偶
    領取行政院紓困補助30,000元，未領取其他補助或給付，生
    活支出有兩名成年兒子各負擔5,000元生活費(分擔水電、瓦
    斯及房屋租金)等情，有財政部高雄國稅局107年度至109年
    綜合所得稅各類所得資料清單及財產歸屬資料清單（本院11
    0年度司消債調字第261號卷（下稱調卷）第13至16頁）、財
    產及收入狀況說明書（調卷第5頁）、債權人清冊（調卷第6
    頁）、戶籍謄本（卷第35頁）、勞工保險被保險人投保資料
    表（調卷第17至背面頁）、個人商業保險查詢結果表（卷第
    55至56頁）、財團法人金融聯合徵信中心前置協商專用債權
    人清冊（調卷第7至9頁）、信用報告（調卷第10至12頁）、
    中國人壽團體保險保險證（卷第54頁）、勞動部勞動力發展
    署高屏澎東分署函（卷第24頁）、勞動部勞工保險局函（卷
    第23頁）、存簿（卷第64至66頁）、診斷證明書（卷第116
    頁）、醫藥費收據（卷第117頁）、社會補助查詢（卷第18
    至21頁）、高雄市都市發展局函（卷第22頁）、家族系統表
    （卷第34頁）、健保查詢（卷第118至119頁）、房屋租賃契
    約書暨房租收付款明細欄（調卷第25至27頁、卷第57至59頁
    ）、房租給付證明（調卷第28頁、卷第60至63頁）、職業工
    會繳費收據（調卷第23頁）、擺攤照片（卷第48頁）、騎樓
    攤位出租承租切結書暨騎樓租金收據（卷第49頁）、動物雞
    蛋糕麵糊供應切結書暨麵糊費用收據（卷第50頁）、瓦斯紙
    袋口罩等叫貨給付費用收據（卷第51頁）、110年5月份雞蛋
    糕支出收入營業表（卷第52至53頁）、聲請人110年7月5日
    陳報狀（卷第31至33頁）、聲請人110年8月10日陳報狀（卷
    第146頁）等附卷可證。依聲請人上述工作、收入及財產情
    況，堪認以其108年5月至110年4月經營擺攤販售雞蛋糕平均
    每月收入14,000元核算其償債能力，較為妥適。
  ㈢關於聲請人個人日常必要支出部分，聲請人固主張每月支出1
    3,837元（含由配偶孫芯綾與聲請人共同承租鳳山區文衡路
    房屋，與二兒子同住，共同負擔部分租金），並具狀陳明其
    兩名兒子願意在聲請人聲請更生清償期間，每月再多負擔家
    庭開銷各1,000元至1,500元，致聲請人減少家庭開銷支出在
    11,000元左右乙情（參聲請人110年8月26日陳報狀，卷第15
    6頁）。惟按債務人必要生活費用，以最近1年衛生福利部或
    直轄市政府所公告當地區每人每月最低生活費1.2倍定之，
    消債條例第64條之2第1項定有明文。本院參酌衛福部社會司
    所公告110年度高雄市最低生活費為13,341元，又該最低生
    活費用之標準，係照當地最近1年平均每人可支配所得中位
    數60％訂定，依其基準之家庭收支調查報告調查表格式所示
    有關經常性支出之調查項目，包括利息支出、食品、衣著、
    房租及水費、電費、醫療保健、交通、娛樂、教育等，已涵
    蓋聲請人所陳報之支出項目。是本院認聲請人必要生活費用
    以最低生活費之1.2倍即16,009元計算已足，惟聲請人主張
    每月必要支出約13,837元至11,000元，低於本院計算之基準
    ，尚屬合理，應予採計。
  ㈣承上，聲請人目前每月收入14,000元，扣除個人必要支出11,
    000元後，剩餘3,000元，而聲請人目前負債總額為904,235
    元(調卷第9頁、第30頁，包括：國泰世華銀行、兆豐國際商
    業銀行、花旗(台灣)銀行、三信銀行、永豐銀行、凱基銀行
    、台新銀行、中國信託銀行、第一金融資產管理股份有限公
    司、勞動部勞工保險局)，以每月所餘逐年清償，至少須約2
    5.2年【計算式：904,235÷3,000÷12≒25.18】始能清償完畢
    ，應認其已不能清償債務。此外，聲請人無擔保或無優先權
    之債務總額未逾12,000,000元，且無消債條例第6條第3項、
    第8條或第46條各款所定駁回更生聲請之事由存在。則聲請
    人聲請更生為有理由，應予准許，爰命司法事務官進行本件
    更生程序。
四、依消債條例第11條第1 項、第45條第1 項、第16條第1 項，
    裁定如主文。
中　　華　　民　　國　 110　　年　　10 　　月　　6　　日
　                　民事庭　　法　官　賴寶合
以上正本係照原本作成。
本裁定不得抗告。
中　　華　　民　　國　 110　　年　　10 　　月　　6　　日
                              書記官　胡美儀